臺灣臺中地方法院刑事判決　　　　　　　96年度易字第1678號
公　訴　人　臺灣臺中地方法院檢察署檢察官
被　　　告　甲○○
　　　　　　　　　　（現另案於臺灣臺中監獄執行中）
上列被告因恐嚇案件，經檢察官提起公訴（九十五年度偵字第二
三一三二號），本院判決如下：
    主    文
甲○○幫助意圖為自己不法之所有，以恐嚇使人將本人之物交付
，累犯，處有期徒刑陸月，如易科罰金，以佰元折算壹日。
    犯罪事實
一、甲○○前曾於民國八十九年間因違反毒品危害防制條例案件
    ，經本院以八十九年度訴字第一六二三號刑事判決分別判處
    有期徒刑十月、五月，定應執行刑為有期徒刑一年二月，於
    八十九年九月十六日確定，並於九十一年九月十日假釋付保
    護管束，迄至九十一年十一月二十一日假釋期滿未經撤銷假
    釋，其未執行之刑，以已執行論而執行完畢；又於九十一年
    間因恐嚇取財案件，經臺灣高等法院臺中分院於九十一年十
    二月十三日以九十一年度上易字第一八七九號刑事判決判處
    有期徒刑三月確定，於九十二年四月十四日易科罰金執行完
    畢；再於九十三年間因違反動產擔保交易法案件，經本院以
    九十三年度豐簡字第五五九號判處有期徒刑三月，於九十三
    年九月二十日確定，又於九十三年間因竊盜案件，經臺灣高
    等法院臺中分院以九十四年度上更（一）字第七六號判處有
    期徒刑二年，於九十四年五月十六日確定，上開二罪定應執
    行刑為有期徒刑二年一月，入監執行後，甫於九十五年三月
    九日縮刑期滿執行完畢。
二、甲○○猶不知悔改，其得預見蒐集帳戶存摺、提款卡、密碼
    之真實姓名年籍均不詳之成年人，收受帳戶將供作為其所屬
    犯罪集團非法轉帳使用，或欲恐嚇他人使之將款項匯入該帳
    戶後領取花用，致使被害人及偵查機關無從追查，而其發生
    並不違背其本意，竟基於幫助真實姓名年籍均不詳之成年人
    及其所屬恐嚇犯罪集團成員恐嚇取財之犯意，於九十五年六
    月十四日前之某日，將其在中國信託商業銀行豐原分行開設
    之帳號0000000000000號帳戶的存摺、提款卡、密碼、印章
    交付予該真實姓名年籍均不詳之成年人使用，充作該真實姓
    名年籍均不詳之成年人所屬犯罪集團轉向他人恐嚇取財之工
    具。嗣乙○○於九十五年六月十四日晚下午五時許上網，在
    無名小站網頁發現一則援交訊息，內容為一夜情援交，一次
    九十分鐘代價為新臺幣（下同）三千元，電話為0000000000
    ，署名：玲瓏，其心生好奇，於同日下午七時許撥打該電話
    聯繫，相約於同日晚間八時許在臺北縣新莊市○○路、中正
    路口見面，惟乙○○依約前往，未見對方赴約，即再撥打該
    支電話，由一真實姓名年籍均不詳之成年男子接聽，對乙○
    ○進行身分確定，不料，該男子稍後隨即撥打電話給乙○○
    ，向乙○○恫嚇陳稱：其為竹聯幫捍衛隊「萬老大」，乙○
    ○讓小姐等太久不耐煩，已到乙○○家中理論等語，使乙○
    ○信以為真，致心生畏懼，而依指示自中國信託商業銀行設
    置之自動櫃員機，接續於同年月十五日凌晨零時三十七分二
    十四秒轉帳三萬元、於凌晨零時三十八分二十四秒轉帳八千
    元、於凌晨一時十四分四十八秒轉帳三萬元、於凌晨一時十
    六分十五秒轉帳三萬元至甲○○上開中國信託商業銀行豐原
    分行之帳戶內。嗣乙○○發覺有異始知受騙，而於同日下午
    一時許報警處理。
三、案經臺中縣警察局豐原分局報請臺灣臺中地方法院檢察署檢
    察官偵查起訴。
    理    由
一、訊據被告甲○○固坦承其曾在中國信託商業銀行豐原分行開
    設帳號0000000000000號帳戶等情不諱，惟矢口否認有何幫
    助恐嚇取財之犯行，辯稱：其上開帳戶是遺失，詳細遺失時
    間不記得了，其是在九十五年三月份出監，因其在監所期間
    有些帳戶沒有使用，有些存摺找不到，所以在出監後沒多久
    ，就去五、六家銀行補辦存摺，其中包括本案的中國信託商
    業銀行的帳戶存摺，補辦後，其將提款卡密碼寫在筆記本內
    ，並將存摺、提款卡、印章及筆記本都放在其綠色小皮包內
    ，且把綠色小皮包放在機車座椅下置物箱內，機車停在其家
    門口，但在申辦完後的第三天，其發現皮包都不見了，當天
    就打中國信託商業銀行的0800免付費電話辦理掛失云云。惟
    查：
（一）被告在中國信託商業銀行豐原分行開設之帳號0000000000
      000號帳戶，確實遭犯罪集團用以作為恐嚇取財犯罪，致
      被害人乙○○共損失九萬八千元之事實，業據被害人乙○
      ○於警詢時指述綦詳，並有中國信託商業銀行九十五年九
      月十五日中信銀集作000000000001號函附被告開戶資料、
      存款系統歷史交易查詢報表各一份及中國信託客戶交易明
      細表四紙存卷可稽。
（二）衡諸常情，帳戶之存摺、提款卡、密碼、印章，因其具有
      高度財產價值，依一般常情均會妥善收存，且會將密碼與
       提款卡，或者存摺與印章分開放置，以免輕易為人取得
      或知悉而任意使用，但被告卻將存摺與印章，及將密碼寫
      在筆記本上而與提款卡置於一處，使持有人容易提領現金
      ，已與常情不符。
（三）再者，被告前案所犯違反動產擔保交易法、竊盜案件，係
      於九十五年三月九日縮刑期滿執行完畢，而於九十五年三
      月十日出監一節，有臺灣高等法院被告前案紀錄表一份存
      卷足憑；且被告自承在出監後沒多久，就去中國信託商業
      銀行補辦存摺，而觀之被告上開中國信託商業銀行豐原分
      行帳戶之存款系統歷史交易查詢報表記載，自九十五年四
      月六日起至九十五年六月七日止，尚有多次小額現金之存
      提款紀錄，足見被告於九十五年六月七日以前，尚有使用
      上開帳戶甚明。是被告辯稱：其補辦中國信託商業銀行之
      存摺後，將存摺、提款卡、印章及寫有密碼之筆記本都放
      在其綠色小皮包內，且把綠色小皮包放在機車座椅下置物
      箱內，機車停在其家門口，但在申辦完後的第三天，就發
      現皮包不見了云云，顯與事實不符而無可採。
（四）又被告於本院行準備程序時辯稱：其於向中國信託商業銀
      行補辦後的第三天，發現皮包不見了，當天就打中國信託
      商業銀行的0800免付費電話辦理掛失云云，然嗣於本院審
      理時，翻異前詞，改稱：其約在遺失後一個月左右，打中
      國信託商業銀行的0800免付費專線辦理掛失云云，顯見其
      就於何時辦理掛失一事，前後說詞已有不一，則被告是否
      確有打電話向中國信託商業銀行辦理掛失一節，已有可疑
      。況經本院向中國信託商業銀行函詢被告開設之上開帳戶
      ，於九十五年六月間是否有掛失一事，業經該行回覆上開
      帳戶於九十五年六月間並無辦理存摺、金融卡及印鑑掛失
      紀錄，此有該行九十六年四月二十七日中信銀集作字第96
      503505號函一份存卷可佐，益徵被告上開關於辦理掛失之
      辯解，與事實不符而洵無可採。
（五）按從事詐欺之犯罪集團，其犯罪計劃周詳，取得詐騙金額
      之金融機構帳戶，必須穩當能確保其詐騙之計劃能遂行，
      以免功虧一簣，若其取得之金融機構帳戶存摺、提款卡、
      密碼、印章等物，係其拾得之遺失物，一旦該金融機構帳
      戶之名義人向金融機構申報遺失而止付，其所有費盡心力
      之詐騙行為均將付之東流，該詐欺之犯罪集團實無捨棄以
      小錢取得金融機構帳戶之穩當途徑，而利用拾得之遺失帳
      戶存摺、提款卡之理。故被告上開辯解，實與常情事理不
      符。
（六）又按刑法關於犯罪之故意，於直接故意，須行為人對於構
      成犯罪之事實，具備明知及有意使其發生之兩個要件；於
      間接故意，須行為人對於構成犯罪之事實，具備預見其發
      生及其發生不違背行為人本意之兩個要件，本件雖無證據
      證明被告有幫助不詳恐嚇集團詐欺取財之直接故意，惟依
      前揭論述，足認被告將前開申設之帳戶資料交予不詳之犯
      罪集團成年成員使用時，顯能預見將遭用於恐嚇取財之犯
      罪，是其主觀上不乏幫助他人恐嚇犯罪之不確定故意，要
      無可疑。綜上所述，被告上開辯解，顯係事後卸責之詞，
      不足採信，其上開幫助恐嚇取財之行為，事證明確，洵堪
      認定。
二、被告行為後，刑法業於九十四年一月七日修正，於同年二月
    二日公布，並於九十五年七月一日施行。按行為後法律有變
    更者，適用行為時之法律，但行為後之法律有利於行為人者
    ，適用最有利於行為人之法律，修正後即現行刑法第二條第
    一項定有明文。刑法第三百四十六條第一項之恐嚇取財罪，
    其罰金刑之法定刑原為得併科銀元一千元以下罰金，依修正
    後刑法施行法增訂第一條之一：「中華民國九十四年一月七
    日刑法修正施行後，刑法分則編所定罰金之貨幣單位為新臺
    幣。九十四年一月七日刑法修正時，刑法分則編未修正之條
    文定有罰金者，自九十四年一月七日刑法修正施行後，就其
    所定數額提高為三十倍。但七十二年六月二十六日至九十四
    年一月七日新增或修正之條文，就其所定數額提高為三倍」
    及刑法第三十三條第五款修正為：「主刑之種類如下：五、
    罰金：新臺幣一千元以上，以百元計算之」等規定觀之，依
    修正後之法律，刑法第三百四十六條第一項之恐嚇取財罪所
    得科處之罰金刑最高為新臺幣三萬元、最低為新臺幣一千元
    ，然依被告行為時之刑罰法律，即罰金罰鍰提高標準條例第
    一條前段規定之提高倍數十倍及修正前刑法第三十三條第五
    款規定之罰金最低額一元計算，則刑法第三百四十六條第一
    項之恐嚇取財罪所得科處之罰金最高額仍為新臺幣三萬元，
    然最低額僅為新臺幣三十元。因此，比較上述修正前、後之
    刑罰法律，自以被告行為時關於科處罰金刑之法律較有利於
    被告，自應適用其行為時之法律，即修正前刑法之相關規定
    予以論處，先予敘明。
三、按以恐嚇使人將物交付，有時固亦含有詐欺性質，但與詐欺
    之區別，則在有無施用威嚇，使人心生畏懼之情形為斷；又
    按恐嚇罪質，非不含詐欺性，其與詐欺之區別，係在行為人
    對於被害人所用之手段，僅使其陷於錯誤，為詐欺，使發生
    畏懼心者，為恐嚇；再按刑法第三百四十六條第一項之恐嚇
    取財罪，與同法第三百三十九條第一項之詐欺取財罪，二者
    之區別，在於前者係施用使人心生畏怖之恐嚇手段，致被害
    人心生畏懼，明知不應交付財物而交付，後者則係施用詐術
    手段，使人陷於錯誤，誤信為應交付財物而交付，惟上開之
    恐嚇手段，常以虛假之事實為內容，故有時亦不免含有詐欺
    之性質，倘含有詐欺性之恐嚇取財行為，足使人心生畏懼時
    ，自應僅論以高度之恐嚇取財罪，殊無再適用詐欺取財罪之
    餘地，有最高法院二十八年上字第一二三八號、三十年上字
    第六六八號判例及八十四年度臺上字第一九九三號判決意旨
    可資參照。查被告基於幫助他人犯罪之意思，提供其在中國
    信託商業銀行豐原分行開設帳號0000000000000號帳戶之存
    摺、提款卡、密碼、印鑑予真實姓名年籍均不詳之成年人使
    用，充作該真實姓名年籍均不詳之成年人所屬犯罪集團轉向
    他人恐嚇取財之工具，再對被害人乙○○恐嚇取財，致被害
    人乙○○心生畏懼，而共匯款九萬八千元至被告上開帳戶，
    被告雖並未參與恐嚇取財之犯行，然其顯係就他人之犯罪加
    以助力，參與刑法第三百四十六條第一項構成要件以外之行
    為，是核其行為，係犯刑法第三十條第一項、第三百四十六
    條第一項恐嚇取財罪之幫助犯。且：
（一）關於刑法第三十條幫助犯原規定為：「幫助他人犯罪者，
      為從犯。雖他人不知幫助之情者，亦同。從犯之處罰，得
      按正犯之刑減輕之。」，修正施行後則規定為：「幫助他
      人實行犯罪行為者，為幫助犯。雖他人不知幫助之情者，
      亦同。幫助犯之處罰，得按正犯之刑減輕之。」，揆諸本
      條之修正立法理由係為確認幫助犯採共犯從屬性說之「限
      制從屬形式」，並避免「從犯」之不同解讀，而將「從犯
      」修正為「幫助犯」，並明示幫助犯之成立，亦以被幫助
      者著手犯罪之實行，且具備違法性為必要，而將條文文字
      修正為「幫助他人實行犯罪行為者，為幫助犯」。被告單
      純提供其上開帳戶作為恐嚇集團恐嚇取財之工具，既評價
      為幫助恐嚇取財的行為，而上開修正亦僅著眼於觀念的釐
      清，就此部分應無新、舊法何者較有利於被告之可言，自
      應適用修正後刑法第三十條之規定（參見最高法院九十五
      年第二十一次刑事庭會議決議意旨）。從而，應適用修正
      後刑法第三十條第二項規定，對被告之行為，依正犯之刑
      減輕之。
（二）又被告前曾於八十九年間因違反毒品危害防制條例案件，
      經本院以八十九年度訴字第一六二三號刑事判決分別判處
      有期徒刑十月、五月，定應執行刑為有期徒刑一年二月，
      於八十九年九月十六日確定，並於九十一年九月十日假釋
      付保護管束，迄至九十一年十一月二十一日假釋期滿未經
      撤銷假釋，其未執行之刑，以已執行論而執行完畢；又於
      九十一年間因恐嚇取財案件，經臺灣高等法院臺中分院於
      九十一年十二月十三日以九十一年度上易字第一八七九號
      刑事判決判處有期徒刑三月確定，於九十二年四月十四日
      易科罰金執行完畢；再於九十三年間因違反動產擔保交易
      法案件，經本院以九十三年度豐簡字第五五九號判處有期
      徒刑三月，於九十三年九月二十日確定，又於九十三年間
      因竊盜案件，經臺灣高等法院臺中分院以九十四年度上更
      （一）字第七六號判處有期徒刑二年，於九十四年五月十
      六日確定，上開二罪定應執行刑為有期徒刑二年一月，入
      監執行後，甫於九十五年三月九日縮刑期滿執行完畢之事
      實，有臺灣高等法院前案紀錄表、刑案資料查註紀錄表各
      一份附卷可憑，而被告行為後，刑法第四十七條關於累犯
      之規定有修正，其於五年內再故意犯本件有期徒刑以上之
      罪，不論依修正前之刑法第四十七條，或修正後之刑法第
      四十七條第一項之規定，均構成累犯，對被告而言，並無
      有利或不利之情形，自不生新舊法比較之問題，應依修正
      後之刑法第四十七條第一項規定，論以累犯，並加重其刑
      （參見最高法院九十五年第二十一次刑事庭會議決議意旨
      ）。
（三）爰審酌被告素行不佳，仍不知悛悔，正值年輕力壯，竟不
      思以正當工作，以賺取生活之資，卻提供帳戶予不法份子
      使用，非惟幫助行恐嚇取財者遂行取財目的，同時使其得
      以隱匿其真實身分，減少遭查獲之風險，愈使其肆無忌憚
      ，加深犯罪之猖獗，且本案被害人乙○○確因遭恐嚇而受
      有九萬八千元之損害，被告迄未賠償其等之損害，且猶飾
      詞否認犯行，態度不佳，惡性非輕，惟念其本身並未實際
      參與本案恐嚇取財之犯行，責難性較小等一切情狀，量處
      如主文所示之刑。
（四）再被告行為後，刑法第四十一條第一項前段亦有修正，被
      告行為時，依修正前刑法第四十一條第一項前段、罰金罰
      鍰提高標準條例第二條（現已刪除）之規定，有期徒刑、
      拘役易科罰金之折算標準，原以銀元一百元、二百元、三
      百元折算一日，經折算為新臺幣後，應以新臺幣三百元、
      六百元、九百元折算一日，而刑法第四十一條第一項前段
      修正後，則規定為以新臺幣一千元、二千元或三千元折算
      一日，此因屬科刑規範事項之變更，其折算標準為裁判時
      所應諭知，自有就新舊法規定比較之必要，經比較新舊法
      結果，以被告行為時關於易科罰金之規定，較有利於被告
      〔按定易科罰金之折算標準，係屬科刑規範事項，非屬最
      高法院九十五年五月二十三日九十五年第八次刑庭會議決
      議第一、（四）則所定，比較新舊法應就罪刑有關之共犯
      、未遂犯、想像競合犯、牽連犯、連續犯、結合犯，以及
      累犯加重、自首減輕暨其他法定加減原因（如身分加減）
      與加減例等一切情形，綜其全部罪刑之結果而為比較之情
      形，其既非屬法律適用之情形，即無與之綜合比較之適用
      ，附此敘明〕，故本案應依修正前刑法第四十一條第一項
      前段及修正刪除前罰金罰鍰提高標準條例第二條之規定，
      對被告諭知易科罰金之折算標準。
據上論斷，應依刑事訴訟法第二百九十九條第一項前段，刑法第
二條第一項、第三百四十六條第一項、第三十條第一項前段、第
二項、（修正前）第三十三條第五款、第四十七條第一項、（修
正前）第四十一條第一項前段，罰金罰鍰提高標準條例第一條前
段、（修正前）第二條，判決如主文。
本案經檢察官丙○○到庭執行職務
中　　華　　民　　國　　96　　年　　 6　　月　　22　　日
                  刑事第十五庭  審判長法  官  曾佩琦
                                      法  官  蔡美華
                                      法  官  楊真明
上正本證明與原本無異。
如不服本判決，應於送達後十日內向本院提出上訴狀（須附繕本
），上訴於臺灣高等法院臺中分院。
                                      書記官  呂苗澂
中　　華　　民　　國　　96　　年　　 6　　月　　22　　日
附錄本案論罪科刑法條
刑法第三百四十六條：
  意圖為自己或第三人不法之所有，以恐嚇使人將本人或第三人
  之物交付者，處六月以上五年以下有期徒刑，得併科一千元以
  下罰金。
  以前項方法得財產上不法之利益，或使第三人得之者，亦同。
  前二項之未遂犯罰之。
